【裁判字號】    97,重訴緝,10
【裁判日期】    970818
【裁判案由】    詐欺
【裁判全文】
臺灣板橋地方法院刑事判決            97年度重訴緝字第10號
公  訴  人  臺灣板橋地方法院檢察署檢察官
被      告  甲○○
上列被告因詐欺案件，經檢察官提起公訴（94年度偵緝字第447
、448 號），本院判決如下：
    主  文
本件免訴。
    理  由
一、公訴意旨略以：被告甲○○意圖為自己不法之所有，基於常
    業詐欺犯意，自民國83年5 、6 月起至84年2 月間，陸續為
    下列犯行：(一)、自83年7 月起，對外訛稱係所謂「春元國際
    企業公司」（以下簡稱春元公司、經查該公司並無設立登記
    ）負責人，並陸續向與其有世交情誼、且有交易往來之張清
    信、陳淑貞、陳美貞、陳鳳鎮、陳允興、陳碧貞、陳許延、
    陳吳鳳玉、林預給等人詐稱：其將以春元公司名義，向當時
    之台灣省物資局暨海關等單位，標購拍賣之走私物品販售，
    可牟取高額利潤，惟其願意給予張清信等人以插暗股方式投
    資春元公司，俾可共同朋分春元公司販售所標得走私物品之
    利潤，致使張清信等人誤信為真、因而陷於錯誤，陸續交付
    被告新臺幣共達1 億4800萬元，被告則相對開立同額、台灣
    省合作金庫三重支庫帳號83128-3 號之支票交付張清信等人
    ，俾擔保日後渠等投資款項及紅利。詎於84年2 月19日起，
    被告所開立之上該支票陸續退票，惟被告仍向張清信等人訛
    稱，因標購之貨物尚未出售，致無法支付渠等投資款及紅利
    。至84年3 月17日，張清信等人於中央日報得知被告已遭金
    融機構列為拒絕往來戶，且查知春元公司並未設立登記，根
    本不符和參加台灣省物資局拍賣走私物品標購之資格，亦未
    向台灣省物資局暨海關等單位標購拍賣之走私物品。迄84年
    2 月起，被告即避居逃匿，致張清信等人追索無著，至此始
    知受騙。(二)、被告秉持上揭常業詐欺犯意，另於83年5 月迄
    84年1 月間，在其位於台北縣五股鄉○○路○ 段83巷10弄5
    號1 樓住處，分向其姪兒丙○○、乙○○等人訛稱，其係春
    元公司業務經理，該公司為德國威喜六補大補丸產品之台灣
    總代理，且該藥材販售利潤豐厚，短期間內即可連本帶利回
    收，藉此邀集丙○○、乙○○參與投資春元公司，致使丙○○、乙○○誤信為真，遂同意出資，分別交付275萬元、270
    270 萬元予被告作為投資款，被告則相對開立同額、台灣省
    合作金庫三重支庫帳號83128-3 號之支票交付丙○○、乙○○，俾擔保日後渠等投資款項及紅利。惟上開支票於屆期時
    ，被告復以擴大投資俾牟取更高額利潤等理由，要求丙○○
    、乙○○繼續投資，其則願意另外開立同額支票交付丙○○
    、乙○○俾擔保日後渠等陸續之投資款項及紅利，致使丙○○、乙○○誤信為真，同意陸續增加投資款項，迄84年2 月
    初，總計交付被告投資款項各達一千六百餘萬及二千三百餘
    萬，惟被告先後開立交付丙○○之支票17張（支票金額總計
    2545萬）及交付乙○○之支票25張（支票金額總計2610萬）
    ，嗣後屆期提示，均遭退票，而被告旋即避居逃匿，致丙○○、乙○○追索無著，至此始知受騙。因認被告涉犯廢止前
    刑法第340 條常業詐欺罪嫌。
二、按案件時效已完成者，應諭知免訴之判決，並得不經言詞辯
    論為之，刑事訴訟法第302 條第2 款、第307 條定有明文。
    又行為後法律有變更者，適用行為時之法律，但行為後之法
    律有利於行為人者，適用最有利於行為人之法律，刑法第2
    條第1 項定有明文。查刑法第80條第1 項有關追訴權時效期
    間等規定，於95年7 月1 日修正施行前後規定有所不同，修
    正後刑法所定之追訴時效期間業經大幅延長，對被告不利程
    度顯遠大於追訴權時效停止規定之相關修正，經整體比較新
    舊法結果，以修正前刑法之規定較有利於被告，是本件關於
    追效權時效期間，自應適用修正前刑法第80條之規定，而關
    於追訴權時效之停止進行，及其期間、計算，亦應一律適用
    修正前刑法第83條之規定。次按95年7 月1 日廢止前刑法第
    340 條之罪，其法定最重本刑為有期徒刑7 年，依修正前刑
    法第80條第1 項第2 款規定，追訴權時效期間為10年；惟其
    追訴權時效如依法律之規定，偵查、起訴或審判之程序，不
    能開始或繼續時，停止其進行，其時效之停止，自停止原因
    消滅之日起與停止前已經過之期間，一併計算，停止原因繼
    續存在之期間，如達於上開10年追訴權時效期間四分之一（
    即2 年6 月）時，其停止原因視為消滅，修正前刑法第83條
    亦定有明文。末按前開停止時效進行之事由，包括因被告通
    緝致審判程序不能開始或繼續之情形，有司法院29年院字第
    1963號解釋要旨可參。
三、查本件被告甲○○被訴違犯廢止前刑法第340 條之常業詐欺
    罪，其行為終了之日依起訴書所載應為84年2 月28日（即以
    84年2 月末日為據），經加計檢察官自84年4 月7 日開始偵
    查本案（見臺灣板橋地方法院檢察署84年度偵字第6075號偵
    查卷第1 頁），迄84年6 月14日發布通緝（見前開偵卷第68
    頁）之期間，與被告於94年2 月18日為警緝獲（見臺灣板橋
    地方法院檢察署94年度偵緝字第448 號偵查卷第1 頁）後，
    經偵查終結起訴繫屬本院審理，迄本院發布通緝日即94年11
    月30日止之期間（前開期間合計11月17日，不生時效進行之
    問題），再加計因被告經通緝，致本案審判程序不能開始，
    而停止追訴權時效進行持續所達上開追訴權時效期間之四分
    之一（即2 年6 月）後，被告所犯前開常業詐欺罪之追訴權
    時效，至遲於97年8 月15日即已時效完成，惟被告迄今仍未
    緝獲歸案，揆諸前揭說明，本件爰不經言詞辯論，逕為免訴
    之諭知。
據上論斷，應依刑事訴訟法第302 條第2 款、第307 條，判決如
主文。
中    華    民    國    97    年    8     月    18    日
                刑事第十五庭  審判長法  官  陳 鴻 清
                                    法  官  劉 安 榕
                                    法  官  張 兆 光
上列正本證明與原本無異。
如不服本判決，應於判決送達後10日內敘明上訴理由，向本院提
出上訴狀 (應附繕本)，上訴於臺灣高等法院。
                                    書記官  曹 秋 冬
中    華    民    國    97    年    8     月    18    日


司法院資訊處製作；財團法人民間司法改革基金會備份。
